臺灣高等法院刑事判決
110年度交上易字第263號
上  訴  人  臺灣桃園地方檢察署檢察官
被      告  何敏子



上列上訴人因被告過失傷害案件，不服臺灣桃園地方法院110年
度交易字第246號，中華民國110年8月23日第一審判決（聲請簡
易判決處刑案號：臺灣桃園地方檢察署109年度偵字第29901號）
，提起上訴，本院判決如下：
    主  文
上訴駁回。
    理  由
一、本案經本院審理結果，認第一審判決以不能證明被告甲○○犯
    罪，對被告為無罪之諭知，核無不當，應予維持，並引用第
    一審判決書記載之證據及理由（如附件）。
二、檢察官上訴意旨略以：本件桃園市政府車輛行車事故鑑定會
    鑑定結論，認為被告與訴外人陳素蘭之車禍部分，被告未依
    號誌指示行駛，為肇事原因而有過失，是被告既係造成其與
    陳素蘭間車禍之因，被告應依道路交通事故處理辦法之規定
    ，事故地點在車道時，肇事人應在適當距離處豎立明顯警告
    設施，俾警告後方來車，而本件被告與陳素蘭發生車禍後，
    有近4分鐘之時間，告訴人方騎乘機車駛至，期間被告未有
    何設置警告標誌之舉，當屬違法律規定之誡命，原審判決未
    慮及此，徒以上開鑑定會意見認定告訴人之傷勢與被告之行
    為無因果關係，容嫌速斷，請將原判決撤銷，更為適當合法
    之判決。
三、按犯罪事實應依證據認定之，無證據不得認定犯罪事實；不
    能證明被告犯罪者，應諭知無罪之判決，刑事訴訟法第154
    條第2項、第301條第1項分別定有明文。又按認定犯罪事實
    應依證據，為刑事訴訟法所明定，故被告否認犯罪事實所持
    之辯解，縱屬不能成立，仍非有積極證據足以證明其犯罪行
    為，不能遽為有罪之認定；如未能發現相當證據，或證據不
    足以證明，自不能以推測或擬制之方法，以為裁判基礎；認
    定犯罪事實所憑之證據，無論為直接證據或間接證據，其為
    訴訟上之證明，須於通常一般之人均不致於有所懷疑，而得
    確信其為真實之程度者，始得據之為有罪之認定（最高法院
    30年上字第1831號、40年台上字第86號、76年台上字第4986
    號判決先例要旨參照）。
四、經查：
　㈠被告於109年5月6日22時29分許晚間，騎乘車牌號碼000-000
    號輕型機車，行經桃園市八德區介壽路2段與瑞源街口時，
    貿然闖紅燈直行，適陳素蘭騎乘車牌號碼000-000號普通重
    型機車在前開路口之介壽路2段上機車待轉區由南往北即瑞
    源街方向起駛，2車因而發生碰撞，被告人車倒地後，於同
    日22時33分許，告訴人即少年鄭○辰騎乘普通重型機車（車
    號詳卷）至前揭地點時碰撞倒地之被告前揭機車及被告，致
    告訴人受有左肩及4 肢多處挫傷併擦傷之傷害等情，業經本
    院引用之第一審判決認定如前。
　㈡按汽車發生故障不能行駛，應即設法移置於無礙交通之處，
    在未移置前或移置後均應依下列規定豎立車輛故障標誌，車
    輛駛離現場時，應即拆除：一、在行車時速四十公里以下之
    路段，應豎立於車身後方五公尺至三十公尺之路面上，車前
    適當位置得視需要設置。二、在行車時速逾四十公里之路段
    ，應豎立於車身後方三十公尺至一百公尺之路面上，車前適
    當位置得視需要設置。三、交通擁擠之路段，應懸掛於車身
    之後部，車前適當位置得視需要設置，固為道路交通安全規
    則第112條第4項所明定。惟「行為非出於故意或過失者，不
    罰」，刑法第12條第1項亦定有明文。本院當庭勘驗事故現
    場監視器畫面（本院卷第40至41頁）：「
　　22：29：45                                
　　被告與陳素蘭之機車發生碰撞                
　　22：29：55至22：30：10                    
　　其中1人起身，並扶起機車，未見另1人站起來（被告稱：起身之人是對方，我還繼續躺在地上。）
　　22：30：13至22：31：32                             
　　陸續有多部機車、汽車經過，均繞行經過而未碰及車禍之2 
     車
　　22：32：24至22：33：25                             
　　有路人前往幫忙扶起另倒地之一部機車，期間陸續有多部機
     車、汽車經過，均繞行經過而未碰及車禍之2車
　　22：33：25 
　　告訴人之機車撞上先前已車禍之機車，至此時均未見第一次
     車禍之另一人起身」
　　依證人陳素蘭於警詢證述：事發後我嚇到一直發抖，急著要
    報警，旁邊路人有打電話幫忙叫警察等語明確（109年度偵
    字第29901號卷第35頁），足見證人陳素蘭於事故發生後即
    已起身，故該倒地未起之人為被告，堪以認定。而依前揭勘
    驗結果顯示，被告於109年5月6日22時29分45秒與陳素蘭發
    生碰撞後，直至告訴人撞上之22時33分25秒之3分多鐘間，
    均係倒在地上未能起身。告訴代理人於本院勘驗時雖表示：
    影片中22時32分49秒時可見到被告有揮動手臂之情形，顯非
    不醒人事等語，然經本院再次勘驗，並無從確認被告有揮動
    手臂之情形（本院卷第43頁），故被告辯稱與陳素蘭碰撞後
    即無意識等語（109年度偵字第29901號卷第11頁），堪以採
    信。被告於第一次車禍後既已失去意識，自無法對於之後告
    訴人追撞受傷之事實，預見其發生，亦無從依道路交通安全
    規則第112條第4項規定豎立車輛故障標誌，故被告就本案之
    告訴人所受之傷害，難認有何過失可言。
五、本院衡酌檢察官所舉前開證據，尚無法使本院形成被告確有
    檢察官所指過失傷害犯行之有罪心證。原審審理結果，依法
    為被告無罪之諭知，其認事用法，均無違誤。檢察官仍執前
    詞提起上訴，為無理由，業經本院說明如上，是本件檢察官
    上訴並無理由，應予駁回。
據上論斷，應依刑事訴訟法第368條、第373條，判決如主文。
本案經檢察官楊挺宏聲請簡易判決處刑，檢察官劉倍提起上訴，
檢察官林安紜到庭執行職務。　　　
中　　華　　民　　國　　111 　年　　1 　　月　　6 　　日
                  刑事第十六庭  審判長法　官 葉騰瑞
                                      法　官 廖紋妤
                                      法　官 王耀興
以上正本證明與原本無異。
不得上訴。
                                      書記官 蘇佳賢
中　　華　　民　　國　　111 　年　　1 　　月　　6 　　日
                                              
附件：
臺灣桃園地方法院刑事判決
                                    110年度交易字第246號
公　訴　人　臺灣桃園地方檢察署檢察官
被　　　告　甲○○　女　民國00年0月0日生
                    身分證統一編號：Z000000000號
                    住桃園市○○區○○路0段000巷00弄00號
                      3樓
上列被告因過失傷害案件，經檢察官聲請簡易判決處刑（109 年
度偵字第29901 號），本院認不宜以簡易判決處刑，改依通常程
序審理，判決如下：
    主  文
甲○○無罪。
    理  由
一、公訴意旨略以：被告甲○○於民國109 年5 月6 日晚間，騎乘
    車牌號碼000-000 號輕型機車，沿桃園市八德區介壽路2段
    由大溪區往桃園區方向行駛，於同日晚間10時29分許，行經
    該路段與瑞源街口時，本應注意汽車行駛至交岔路口，其行
    進應遵守燈光號誌之指示，車輛面對圓形紅燈，表示禁止通
    行，不得超越停止線或進入路口，且應注意車前狀況，隨時
    採取必要之安全措施，而依當時天候雨、夜間有照明、柏油
    路面無缺陷、無障礙物、視距良好，並無不能注意之情事，
    竟疏於注意及此，貿然闖紅燈直行，適有陳素蘭（未經告訴
    ）所騎乘之車牌號碼000-000 號普通重型機車在前開路口之
    介壽路2 段上機車待轉區由南往北即瑞源街方向起駛，一時
    閃避不及，2 車發生碰撞，被告甲○○人車倒地後，於同日晚
    間10時33分許，使同向駛至由告訴人即少年鄭○辰（下稱告
    訴人鄭○辰）所騎乘之車牌號碼000-****號（車號詳卷）普
    通重型機車閃避不及而發生碰撞，致告訴人鄭○辰因此受有
    左肩及4 肢多處挫傷併擦傷等傷害。因認被告甲○○涉犯刑法
    第284條前段之過失傷害罪嫌。
二、按犯罪事實應依證據認定之，無證據不得認定犯罪事實；不
    能證明被告犯罪者，應諭知無罪之判決，刑事訴訟法第154
    條第2 項、第301 條第1 項分別定有明文。又事實之認定，
    應憑證據，如未能發現相當證據，或證據不足以證明，自不
    能以推測或擬制之方法，以為裁判基礎（最高法院40年台上
    字第86號判例意旨參照）。次按刑事訴訟法第161 條第1 項
    規定：檢察官就被告犯罪事實，應負舉證責任，並指出證明
    之方法。因此，檢察官對於起訴之犯罪事實，應負提出證據
    及說服之實質舉證責任。倘其所提出之直接證據或間接證據
    ，或其所指出之證明方法，並未達到通常一般之人均不致有
    所懷疑，而得確信其為真實之程度，仍有合理之懷疑存在，
    無從使事實審法院得有罪之確信時，基於無罪推定之原則，
    即應為被告無罪判決之諭知（最高法院76年台上字第4986號
    、92年台上字第128 號判例意旨參照）。再按刑法第14條第
    1 項所定之過失，係指行為人雖非故意，但按其情節應注意
    ，並能注意，而不注意者而言；且刑法上之過失犯，以其過
    失行為與危害結果間，在客觀上有相當因果關係始得成立；
    又所謂相當因果關係，係指依經驗法則，綜合行為當時所存
    在之一切事實，為客觀之事後審查，認為在一般情形下，有
    此環境、有此行為之同一條件，均可發生同一之結果者，則
    該條件即為發生結果之相當條件，行為與結果即有相當之因
    果關係。反之，若在一般情形下，有此同一條件存在，而依
    客觀之審查，認為不必皆發生此結果者，則該條件與結果不
    相當，不過為偶然之事實而已，其行為與結果間即無相當因
    果關係，自不待言（最高法院109 年度台上字第2549號判決
    意旨可供參照）。
三、本件公訴意旨認被告甲○○涉犯過失傷害罪嫌，無非係以被告
    於警詢及檢察事務官詢問時之供述、證人即告訴人鄭○辰及
    證人陳素蘭於警詢及檢察事務官詢問時之證述、沙爾德聖保
    祿修女會醫療財團法人聖保祿醫院診斷證明書、道路交通事
    故現場圖、調查報告表（一）、（二）、監視器錄影光碟及
    現場照片等件為其論據。
四、訊據被告堅詞否認有何過失傷害犯行，辯稱：我有闖紅燈，
    但發生事情後我就倒地不省人事，是告訴人來撞我的等語。
    經查：
（一）被告於上開時、地騎乘輕型機車闖越紅燈，並與騎乘普通
      重型機車之陳素蘭發生碰撞倒地，嗣後告訴人騎乘重型機
      車直行而來，追撞在前已肇事之被告機車倒地，告訴人並
      受有上開傷勢等情，業據被告自承在卷，並有證人即告訴
      人鄭○辰及證人陳素蘭於警詢及檢察事務官詢問時之證述
      在卷可佐（見偵字卷第31頁、第33至36頁、第53至56頁、
      第107 至110 頁），復有沙爾德聖保祿修女會醫療財團法
      人聖保祿醫院診斷證明書、道路調查報告表（一）、（二
      ）、道路交通事故現場圖、現場照片及監視器錄影光碟在
      卷可佐（見偵字卷第63頁、第73至79頁、第83至85頁、第
      86至98頁、偵字卷證物袋），是此部分事實，應堪認定。
（二）上開事實固堪認定，然本件車禍係連環事故，被告雖先闖
      越紅燈，但被告與證人陳素蘭發生事故後即倒地不起，而
      告訴人嗣後追撞被告機車，時間已經過約3 分鐘之久，況
      且在被告與證人陳素蘭間，告訴人與被告間兩次車禍發生
      期間，有多輛汽車及機車均能減速慢行順利繞過被告與證
      人陳素蘭之機車，此見卷內證物袋路口監視器畫面自明【
      檔案名稱：（租10601)介壽路二段583 巷16弄口-1. 介壽
      路二段582 巷口（含紅綠燈）（全）（含蓋596 巷）-000
      00000000000-00000000-000000-mov ie .mp4 】；復依當
      天現場狀況，天候雖雨，但夜間有照明，路面濕潤無缺陷
      ，亦無障礙物，視線良好等情，此有道路交通事故現場報
      告表（一）及現場照片在卷可佐（見偵字卷第75頁、第86
      頁正反面），足認被告與告訴人均無不能注意之情事。綜
      上事證，被告雖先闖越紅燈並違反注意義務，進而與證人
      陳素蘭發生車禍，可認有過失行為，然此過失行為，僅與
      證人陳素蘭發生傷害之結果間，客觀上有相當因果關係；
      而從前揭監視器畫面可知，在告訴人追撞被告前，多輛汽
      車及機車均有注意到被告與證人陳素蘭已經發生車禍而能
      順利繞行，顯見被告闖越紅燈發生車禍之過失行為，並不
      必然發生後車追撞之結果，足認告訴人嗣後追撞被告之主
      要原因，係告訴人未注意車前狀況，採取必要的安全措施
      所致，此與被告上開過失行為，客觀上並無相當因果關係
      ，況且被告當時倒地不起，無充分餘裕可採取適當措施以
      防止告訴人追撞。又本件經送請桃園市政府車輛行車事故
      鑑定會鑑定，亦認就被告與告訴人間之車禍之肇事原因為
      ：「鄭○辰於雨夜無照駕駛普通重型機車行經行車管制號
      誌正常運作交岔路口，未充分注意車前狀況自後追撞已肇
      事車輛，為肇事原因。」、「甲○○駕駛普通輕型機車無肇
      事因素。」等情，此有桃園市政府車輛行車事故鑑定會10
      9 年12月15日桃市鑑0000000 案鑑定意見書在卷可佐（見
      桃交簡卷第59至64頁），與本院上揭認定相同，益徵被告
      就其與告訴人間之車禍事故並無肇事責任無訛。
五、綜上所述，被告雖有上開過失行為，但與告訴人之傷害結果
    間，並無相當因果關係，此外，卷內復查無其他積極證據，
    足資證明被告之過失行為，就其與告訴人間之車禍具相當因
    果關係，揆諸上開說明，既然不能證明被告犯罪，即應為無
    罪之諭知。
據上論斷，應依刑事訴訟法第301 條第1 項前段，判決如主文。
本案經檢察官楊挺宏聲請簡易判決處刑，檢察官洪鈺勛到庭執行
職務。
中　　華　　民　　國　 110　　年　　8 　　月　　23　　日
                  刑事第十八庭  法　官　陳宏璋
以上正本證明與原本無異。
如不服本判決應於收受判決後20日內向本院提出上訴書狀，並應
敘述具體理由。其未敘述上訴理由者，應於上訴期間屆滿後20日
內向本院補提理由書(均須按他造當事人之人數附繕本)「切勿逕
送上級法院」。
                                書記官　陳芳蘭
中　　華　　民　　國　 110　　年　　8 　　月　　24　　日